【裁判字號】    98,抗,1206
【裁判日期】    980731
【裁判案由】    聲明異議
【裁判全文】
臺灣高等法院民事裁定                  98年度抗字第1206號
抗  告  人  甲○○
上列抗告人對於臺灣臺北地方法院中華民國98年7月8日所為裁定
提起抗告，本院裁定如下：
    主  文
抗告駁回。
抗告訴訟費用由抗告人負擔。
    理  由
一、抗告意旨略以：原法院94年度存字第3740號提存事件（下稱
    系爭提存事件）係提存人依土地法第34條之1規定，將出售
    土地價款扣除受取人即許錦鳳之繼承人（下稱受取人）應負
    擔稅款，再以受取人受領遲延為由，向本院辦理提存新台幣
    （下同）437萬9596元（下稱系爭提存物）之提存事件。而
    伊係已故許錦鳳於生前以遺囑指定之遺囑執行人，該遺囑有
    見證人2人簽署見證，並經我國駐外單位認證，符合民法第1
    191條第2項公證遺囑之要件，則伊於許錦鳳死亡後自有管理
    遺產並為執行上必要行為之權限，並有代理系爭提存事件通
    知書所列受取人領取提存物之權，無須繼承人另為授權，且
    伊亦已依規定繳納遺產稅完畢，有提存通知書、許錦鳳之遺
    囑及遺產稅繳清證明書為證（見原法院審司聲字卷第4頁至
    第12頁）。詎伊於97年10月7日備具領取提存物所需文件向
    原法院提存所聲請領取，遭提存所以其無實體審核權而駁回
    。因而向原法院聲請裁定，請求確認領取權之存在，而依民
    法第1條規定，法院應不得以法無明文即拒絕裁判，且本件
    事涉實體之領取權是否存在之認定，自應由審理實體權利之
    法院為判斷，惟原法院司法事務官竟駁回其聲請，經伊異議
    後，原法院仍予維持，實與體制不符。為此提起本件抗告，
    請求廢棄原裁定，准許伊以許錦鳳遺囑執行人身分領取系爭
    提存事件之提存物等語。
二、按清償提存係提存人因與受取人間私法上法律關係，為清償
    積欠受取人之債務或返還應給付受取人之金額所為之提存行
    為，其提存後除有提存法第15條所定返還提存物之事由，得
    請求提存所返還提存物外，即應由提存物受取人依同法第17
    條規定受取提存物。且就返還或受取提存物之請求，應由提
    存所處分之，而對於提存所之處分不服者，得於處分通知書
    送達當事人翌日起10日提出異議，而由法院裁定。此觀同法
    第19條及第20條之規定自明。從而，對於提存所否准領取提
    存物之處分，自不得未經聲明異議程序，逕行聲請法院裁定
    准許領取提存物，至為明確。
三、經查系爭提存事件係提存人依土地法第34條之1規定，將出
    售土地價款扣除受取人應負擔之稅款後，以受取人受領遲延
    為由，向原法院辦理提存系爭提存物，自屬清償提存事件，
    有上開提存通知書在卷可稽（見原法院審司聲字卷第4頁）
    。從而，異議人自應以該提存通知書所載受取人之資格，向
    提存所聲請領取提存物。且異議人是否確係有代理許錦鳳之
    繼承人受取提存物資格之遺囑執行人，參照提存法施行細則
    第28條第3款規定意旨，提存所非不得命抗告人提出相關證
    明文件以供審酌。而雖其檢具相關證件聲請領取提存物，經
    原法院提存所予以駁回，有原法院提存所復函可稽（見原法
    院審事聲字卷聲證4）。惟抗告人不服該處分時，依上開說
    明，仍應對該處分聲明異議，以求救濟，不得逕行聲請裁定
    准許其領取提存物。從而，原法院以抗告人未依上開規定對
    原法院提存所之處分聲明異議，而逕向原法院聲請裁定准予
    領取提取物，於法不合，予以駁回；而原裁定亦予維持而駁
    回其異議，均無違誤。抗告意旨仍執陳詞，指摘原裁定不當
    ，求予廢棄，為無理由，應予駁回。
四、據上論結，本件抗告為無理由，爰裁定如主文。
中    華    民    國    98    年    7     月    31    日
                  民事第十四庭
                        審判長法  官  張  蘭
                              法  官  邱瑞祥
                              法  官  黃麟倫
正本係照原本作成。
本裁定除以適用法規顯有錯誤為理由外，不得再抗告。如提起再
抗告，應於收受後10日內委任律師為代理人向本院提出再抗告狀
。並繳納再抗告費新台幣１千元。
中    華    民    國    98    年    7     月    31    日
                              書記官  王敬端


司法院資訊處製作；財團法人民間司法改革基金會備份。
